臺北高等行政法院判決
　　　　　　　　　　　　　　　　　　 93年度訴字第02101號
　　　　　　　　　　　　　　　.
原　　　告　甲○○
被　　　告　勞工保險局
代　表　人　乙○（總經理）
訴訟代理人　丙○○
　　　　　　丁○○
　　　　　　戊○○
上列當事人間因勞保事件，原告不服行政院勞工委員會中華民國
93年4月28日勞訴字第0930007173號訴願決定，提起行政訴訟。
本院判決如下：
    主  文
原告之訴駁回。
訴訟費用由原告負擔。
　　事  實
緣原告係由安永企業社申報參加勞工保險之被保險人，以於工作
中磨刀石破裂彈出打傷臉眼致顏面部遺存醜形，於民國（下同）
92年6月17日檢附財團法人奇美醫院（下稱奇美醫院）同年4月28
日出具之勞工保險殘廢診斷書及照片，向被告申請職業傷害殘廢
給付。案經被告審查，以原告顏面存留之疤痕規則平整，亦無組
織凹陷，與勞工保險殘廢給付標準表之給付標準不符，乃於92年
8月18日以保給殘字第09260592990號函否准所請。原告不服，向
勞工保險監理委員會（下稱監理會）申請審議，經該會以93年1
月7日（92）保監審字第4256號審議駁回。原告猶未甘服，提起
訴願，亦遭決定駁回，遂向本院提起行政訴訟。茲摘敘兩造訴辯
意旨如次：
甲、原告方面：
一、聲明：求為判決
１、訴願決定、審議審定及原處分均撤銷。
２、命被告作成核付原告勞工保險殘廢給付標準表第57障害項目
    第10等級殘廢給付之處分。
３、命被告給付原告新台幣462,000元。
二、陳述：
    原告於91年3月28日在安永企業社從事CNC電腦車床操作時，
    因磨刀石破裂彈出，打傷臉部，造成臉部自眼以下鼻樑旁而
    下至嘴唇處，縫合1道約6至7公分長之不規則傷痕，事隔近2
    年，疤痕依舊，與人接觸時總引起他人之注意與關心。依勞
    工保險條例第54條、勞工保險殘廢給付標準表「頭、臉、頸
    部醜形」障害系列附註一及附註二規定，原告當時受傷之傷
    口深入，故疤痕明顯，已構成明顯之顏面醜形。且其縫合之
    傷口為6公分多之不規則線狀痕，此有勞工保險殘廢診斷書
    上醫師所繪之圖形可參，被告逕稱顏面存留之疤痕平整，惟
    試問如何方屬不規則線狀痕？況遍尋勞工保險條例及勞工保
    險殘廢給付標準表，並無鋸齒狀之明文或附註規定，被告所
    主張之鋸齒狀應以修法方式規定，否則不具法效。原告經營
    車床操作，年年按規定繳交保險費，如今遭逢意外，提出申
    請，卻遭否准，試問勞工保險給付對勞工之保障何在？原告
    所患顏面傷殘造成心理上負擔，故被告應給付所請。
乙、被告方面：
一、聲明：求為判決駁回原告之訴，訴訟費用由原告負擔。
二、陳述：
１、按「被保險人因普通傷害或罹患普通疾病，經治療終止後，
    如身體遺存障害，適合殘廢給付標準表規定之項目，並經保
    險人自設或特約醫院診斷為永久殘廢者，得按其平均月投保
    薪資，依同表規定之殘廢等級及給付標準，1次請領殘廢補
    助費，．．。被保險人領取普通傷病給付期滿，或其所患普
    通傷病經治療1年以上尚未痊癒，如身體遺存障害，適合殘
    廢給付標準表規定之項目，並經保險人自設或特約醫院診斷
    為永不能復原者，得比照前項規定辦理。」、「被保險人因
    職業傷害或罹患職業病，經治療終止後，如身體遺存障害適
    合殘廢給付標準表規定之項目，並經保險人自設或特約醫院
    診斷為永久殘廢者，依同表規定之殘廢等級及給付標準，增
    給50%，1次請領殘廢補償費。被保險人領取職業傷病給付期
    滿，尚未痊癒，如身體遺存障害，適合殘廢給付標準表規定
    之項目，並經保險人自設或特約醫院診斷為永不能復原者，
    得比照前項規定辦理。」勞工保險條例第53條及第54條分別
    定有明文。
２、按勞工保險殘廢給付標準表「頭、臉、頸部醜形」障害系列
    第57障害項目「頭部、顏面部或頸部受損壞致遺存顯著醜形
    者。」為第10殘廢等級，給付標準220日。次按同障害系列
    附註規定：「一、頭部、顏面部及頸部之醜形係指本表前列
    眼瞼、鼻及耳廓缺損以外，遺存於頭部、臉部及頸部日常露
    出有礙外觀之醜形者。二、『顯著醜形』依左列範圍為準：
    （一）在頭部遺存手掌大（不包括5指）以上之瘢痕者。（
    二）在顏面部遺存雞卵大以上之瘢痕或5公分以上之不規則
    線狀痕，或直徑3公分以上之組織凹陷（與人相遇時可引起
    他人注意之程度）者。（三）在頸部遺存手掌大（不包括含
    5指）以上之瘢痕者。」。
３、原告以其於工作中受傷致顏面部遺存疤痕，於92年6月17日
    檢附奇美醫院同年4月28日出具之勞工保險殘廢診斷書及照
    片，向被告申請職業傷害殘廢給付，而原告平均月投保薪資
    為新台幣（下同）42,000元，所請殘廢給付之給付標準為22
    0天，故本件原告所請殘廢給付金額計462,000元。案經被告
    將其所送殘廢診斷書及彩色照片送請專科醫師審查，其意見
    略以：「依所附照片顯示，病患顏面存留之疤痕規則平整，
    亦無組織凹陷，與給付標準不符。」，故被告以92年8月18
    日保給殘字第09260592990號函否准所請，並經審議審定及
    訴願決定維持在案。
４、所謂不規則性應屬鋸齒狀之情形，而依原告所附照片，顯示
    原告顏面存留之疤痕規則平整，且經監理會特約醫師審查，
    其意見略以︰「本病人因顏面疤痕申請殘廢給付，依奇美醫
    院殘廢證明『顏面疤痕約6公分』，依所附彩照為癒合良好
    之疤痕，既無組織凹陷，亦非不規則疤痕，勞保局不以殘廢
    核付為合理。」是本件既經被告及監理會兩位專科醫師審查
    ，均認原告顏面遺存之疤痕規則平整，未符合醜形之給付標
    準，故被告否准所請，並無不合。
    理  由
一、按「被保險人因普通傷害或罹患普通疾病，經治療終止後，
    如身體遺存障害，適合殘廢給付標準表規定之項目，並經保
    險人自設或特約醫院診斷為永久殘廢者，得按其平均月投保
    薪資，依同表規定之殘廢等級及給付標準，一次請領殘廢補
    助費，殘廢給付標準表如附表二。被保險人領取普通傷病給
    付期滿，或其所患普通傷病經治療一年以上尚未痊癒，如身
    體遺存障害，適合殘廢給付標準表規定之項目，並經保險人
    自設或特約醫院診斷為永不能復原者，得比照前項規定辦理
    。」、「被保險人因職業傷害或罹患職業病，經治療終止後
    ，如身體遺存障害，適合殘廢給付標準表規定之項目，並經
    保險人自設或特約醫院診斷為永久殘廢者，依同表規定之殘
    廢等級及給付標準，增加50%，1次請領殘廢補償費。被保險
    人領取職業傷病給付期滿，尚未痊癒，如身體遺存障害，適
    合殘廢給付標準表規定之項目，並經保險人自設或特約醫院
    診斷為永不能復原者，得比照前項規定辦理。」勞工保險條
    例第53條及第54條分別定有明文。次按，勞工保險殘廢給付
    標準表第57障害項目「頭部、顏面部或頸部受損壞致遺存顯
    著醜形者」為第10殘廢等級，給付標準220日。又按，同障
    害系列附註規定：「一、頭部、顏面部及頸部之醜形係指本
    表前列眼瞼、鼻及耳廓缺損以外，遺存於頭部、臉部及頸部
    日常露出有礙外觀之醜形者。二、『顯著醜形』依左列範圍
    為準：(一)在頭部遺存手掌大（不包括5指）以上之瘢痕者。
    (二)在顏面部遺存雞卵大以上之瘢痕或5公分以上之不規則線
    狀痕，或直徑3公分以上之組織凹陷（與人相遇時可引起他
    人注意之程度）者。(三)在頸部遺存手掌大（不包括含5指）
    以上之瘢痕者。(四)女性被保險人按第8等級給付。」。
二、本件原告係由安永企業社申報參加勞工保險之被保險人，以
    於工作中磨刀石破裂彈出打傷臉眼致顏面部遺存醜形，於92
    年6月17日檢附奇美醫院同年4月28日出具之勞工保險殘廢診
    斷書及照片，向被告申請職業傷害殘廢給付，案經被告審查
    ，以原告顏面存留之疤痕規則平整，亦無組織凹陷，與勞工
    保險殘廢給付標準表之給付標準不符，乃於92年8月18日以
    保給殘字第09260592990號函否准所請。原告不服，循序起
    訴謂其因工作受傷，造成臉部自眼以下鼻樑旁而下至嘴唇處
    ，縫合1道約6至7公分長之不規則傷痕，與人接觸時總引起
    他人之注意與關心，被告逕稱顏面存留之疤痕平整，惟遍尋
    勞工保險條例及勞工保險殘廢給付標準表，並無鋸齒狀之明
    文或附註規定，被告所主張之鋸齒狀應不具法效，原告所患
    顏面傷殘既造成心理上負擔，被告自應准予原告所請（詳如
    事實欄所載）云云。惟查：
１、依原處分卷附原告92年6月17日申請職業傷害殘廢給付時所
    提奇美醫院同年4月28日出具之勞工保險殘廢診斷書，其「
    傷病名稱」欄記載「顏面疤痕，約6公分」；「治療經過」
    欄記載「91-3-28急診縫合」；其「殘廢部位」欄記載「顏
    面」；並附有繪圖及彩色近距離照片5張。案經被告送請專
    業醫師依上開殘廢診斷書、繪圖及照片，綜合審查意見略以
    ：「依所附照片顯示，病患顏面存留之疤痕規則平整，亦無
    組織凹陷，與給付標準不符。」等語。嗣經監理會特約醫師
    審查意見亦認：「本病人因顏面疤痕申請殘廢給付，依奇美
    醫院殘廢證明『顏面疤痕約6公分』，依所附彩照為癒合良
    好之疤痕，既無組織凹陷，亦非不規則瘢痕，勞保局不以殘
    廢核付為合理。」等語。有奇美醫院92年4月28日出具之勞
    工保險殘廢診斷書影本、原告照片5張、被告之專業醫師審
    查意見表影本及監理會特約醫師審查意見表附於原處分卷及
    審議卷足憑。是以被告依據原告所送勞工保險殘廢診斷書之
    內容、原告近距離照片5張、勞工保險殘廢給付標準表之審
    定原則，暨被告及監理會專業醫師之審查意見，認原告顏面
    存留之疤痕規則平整（並非不規則線狀痕），亦無組織凹陷
    ，未達勞工保險殘廢給付標準表規定之給付標準，乃核定不
    予殘廢給付，於法洵無違誤。
２、勞工保險條例第53條授權訂定之勞工保險殘廢給付標準表，
    規定顏面部顯著醜形之標準中，有關線狀痕部分，係指遺存
    5公分以上之不規則線狀痕，此乃法律授權訂定之殘廢給付
    標準表所明定，並無所謂違反法律保留原則之問題。而該表
    附註所謂不規則線狀痕，係指患者患部之線狀疤痕，因傷口
    縫合或癒合後，其組織與周圍之皮膚組織無法完全密合，致
    使患部之線狀疤痕呈現寬窄不一、凹凸不平整或類似鋸齒狀
    之疤痕而言。原告所遺存之疤痕，依殘廢給付標準表「頭、
    臉、頸部醜形」障害系列附註二(二)之規定，必須係不規則之
    線狀痕，始符殘廢給付之要件，如為規則之線狀痕，則無論
    疤痕之長度多寡，均不符殘廢給付之要件。
３、查本件原告於本院94年5月18日準備程序期日及94年6月2日
    言詞辯論期日，係親自到庭，觀之原告顏面存留之疤痕平整
    ，屬規則之線狀痕，不符上開「5公分以上之『不規則』線
    狀痕」之要件，且其疤痕顏色與膚色相近（與原告申請殘廢
    給付時所送近距離照片5張所示其疤痕顏色與膚色不相近之
    情形不同），當亦不致有如原告所言與人相遇時可引起他人
    注意之程度發生，綜上，堪認原告顏面部之疤痕未達顯著醜
    形，被告核定不予殘廢給付，自非無據。
三、綜上所述，原處分並無違誤，審議審定、訴願決定遞予維持
    ，俱無不合。原告徒執前詞聲明撤銷，及請求判命被告作成
    核付原告勞工保險殘廢給付標準表第57障害項目第10等級殘
    廢給付之處分，暨給付原告新台幣462,000元，均為無理由
    ，應予駁回。
據上論結，本件原告之訴為無理由，爰依行政訴訟法第98條第3
項前段，判決如主文。
中    華    民    國    94    年     6    月    16    日
                        第六庭審判長法  官  林樹埔
                                    法  官  陳鴻斌
                                    法  官  曹瑞卿
上為正本係照原本作成。
如不服本判決，應於送達後20日內，向本院提出上訴狀並表明上
訴理由，如於本判決宣示後送達前提起上訴者，應於判決送達後
20日內補提上訴理由書（須按他造人數附繕本）。
中    華    民    國    94    年     6    月    16    日
            　　　　　　　　　 　 　書記官  方偉皓
